【裁判字號】    98,訴,3010
【裁判日期】    990514
【裁判案由】    毒品危害防制條例
【裁判全文】
臺灣板橋地方法院刑事判決              98年度訴字第3010號
公  訴  人  臺灣板橋地方法院檢察署檢察官
被      告  丙○○
指定辯護人  本院公設辯護人戊○○
上列被告違反毒品危害防制條例案件，經檢察官提起公訴（九十
八年度偵字第八○五一號、第八九○八號），本院判決如下：
    主  文
丙○○無罪。
    理  由
一、公訴意旨略以：被告丙○○、甲○○（本案偵查中冒名吳禎
    哲應詢，本院另行審結）均明知海洛因及安非他命係毒品危
    害防制條例第二條所規定之第一、二級毒品，依法不得販賣
    、轉讓或持有，竟仍共同基於意圖營利之犯意，於附表所示
    之時間、地點，先由被告丙○○尋找欲購買毒品之人，再將
    毒品交由被告甲○○運送交付予購買毒品之人，並收取款項
    。嗣於民國九十八年三月九日下午七時許，在臺北縣三重市
    ○○街一三五巷十二號前，為警查獲被告甲○○，並扣得電
    子磅秤一台、塑膠盒1 個、分裝袋七個、棉花棒四支、海洛
    因一包（淨重○．○七五公克）及安非他命三包（共淨重三
    ．三五公克）等物品；再循線於九十八年三月十八日下午四
    時五十分許，在臺北縣新店市○○路○段四一七號前查獲被
    告丙○○，並查扣玻璃球吸食器一組、注射針筒一支、分裝
    杓二支、安非他命殘渣袋一個、海洛因殘渣袋一個、分裝袋
    七個及手機二支等物品。因認被告丙○○涉嫌共同犯毒品危
    害防制條例第四條第一、二項販賣第一、二級毒品海洛因、
    安非他命之罪嫌云云。
二、按犯罪事實應依證據認定之，無證據不得認定犯罪事實；不
    能證明被告犯罪者，應諭知無罪之判決，刑事訴訟法第一百
    五十四條第二項及第三百零一條第一項分別定有明文。次按
    認定不利於被告之事實，須依積極證據，苟積極證據不足為
    不利於被告事實之認定時，即應為有利於被告之認定，更不
    必有何有利之證據；又事實之認定，應憑證據，如未能發現
    相當證據，或證據不足以證明，自不能以推測或擬制之方法
    ，以為裁判基礎。而刑事訴訟法上所謂認定犯罪事實之積極
    證據，係指適合於被告犯罪事實之認定之積極證據而言，雖
    不以直接證據為限，間接證據亦包括在內；然而無論直接或
    間接證據，其為訴訟上之證明，須於通常一般之人均不致有
    所懷疑，而得確信其為真實之程度者，始得據為有罪之認定
    ，倘其證明尚未達到此一程度，而有合理之懷疑存在時，致
    使無從形成有罪之確信，根據「罪證有疑，利於被告」之證
    據法則，即不得遽為不利被告之認定；且共犯之成立，除共
    同實施犯罪行為者外，其就他人之行為負共犯之責者，以有
    意思聯絡為要件，若事前並未合謀，實施犯罪行為之際，又
    係出於行為者獨立之意思，即不負共犯之責，此有最高法院
    十九年上字第六九四號、三十年上字第八一六號、二十九年
    上字第三一○五號、三十年上字第一八三一號、四十年台上
    字第八十六號及七十六年台上字第四九八六號判例意旨可供
    參照。
三、公訴人認被告丙○○有上揭販賣第一級、第二級毒品之犯行
    ，無非係以同案被告甲○○於警詢、偵查及本院聲請羈押時
    之指證、證人蔡昀宏、丁○○於偵查中之證詞，警員己○○
    、庚○○之證詞，及在被告甲○○身上，扣得之電子磅秤一
    台、塑膠盒1 個、分裝袋七個、棉花棒四支、海洛因一包（
    淨重○．○七五公克）及安非他命三包（共淨重三．三五公
    克）等物為其主要論據。訊據被告丙○○堅詞否認有販賣毒
    品之犯行，辯稱：伊與被告甲○○為朋友關係，伊並未叫被
    告甲○○在九十八年二月、三月間在三重市三合夜市等地把
    安非他命及海洛因毒品賣給別人，伊亦未與之共同販賣毒品
    ；九十八年三月九日伊與乙○○係要跟被告甲○○購買毒品
    ，伊不知道被告甲○○為何把毒品送交給丁○○，當天伊到
    三重市○○街向被告吳正輝取毒品時，正好見到被告甲○○
    為警察抓走，不認識丁○○等語。經查：
  (一)檢察官認定被告丙○○有指示被告甲○○於附表所示之時地
    運輸、販賣第一級、第二級毒品之犯行，主要係以被告甲○○於警詢、偵查及聲請羈押本院之證詞為其依據，被告甲○○於警詢中證稱（本院勘驗被告甲○○警詢、偵查中之筆錄
    錄音帶製成譯文，以下引用者均為本院製作之譯文第四至七
    頁、第十五至十九頁、第二十一至第二十七頁內容）：伊總
    共四次幫被告丙○○送毒品給他人，方式為被告丙○○打電
    話，與買家談好毒品種類及價金，伊再依指示在特定地點送
    交毒品收錢，其中於九十八年三月九日下午七時許為警查扣
    之毒品海洛因一包（淨重○．○七五公克）及安非他命三包
    （共淨重三．三五公克），係要以一萬二千元販賣予綽號苦
    瓜（按後查證係證人丁○○）之人，伊在送到臺北縣三重市
    ○○街一三五巷八號四樓交付前即遭警方查獲；之前三次，
    第一次約在九十八年一、二月間，將第二級毒品安非他命一
    千元，送到三重市三和夜市，第二次約在二月二十日將第一
    級毒品海洛因一千元送至三重市○○街麥當勞附近，第三次
    約在二月底，將三千五百元安非他命送至三重市○○路與大
    勇街附近，均交付予不詳姓名之人士云云。檢察官在偵查中
    以通聯查出綽號「苦瓜」者為丁○○，公訴檢察官又引用卷
    內證人乙○○之證詞，補充附表編號二之「買家」為乙○○
    。依上揭被告甲○○之指述，被告丙○○係主導本件販賣毒
    品之首腦人物，負責與買家聯絡，決定販賣毒品之數量、價
    額及交付之地點，被告甲○○僅聽命持交毒品之次要角色。
  (二)檢察官起訴書附表及補充理由書中，僅指出「買家」有丁○○、乙○○二人（即附表編號二、四之事實），其他事實則
    無買家可供查證。證人丁○○在偵查中證稱：伊請被告甲○○問看有沒有五百元之海洛因，第二天（按即三月九日）甲○○來伊三重市○○街一三五巷八號四樓住處，他要拿毒品
    給伊時，接到一通電話就下樓去，之後就未再上樓，伊不認
    識被告丙○○，亦從未聽過被告甲○○有幫彼拿毒品之事等
    語（見九十八年度偵字第八○五一號卷第一八十九、一九○
    頁）、本院審理中再證稱：「我海洛因藥癮發作，我打電話
    請他（按指甲○○）幫我問問看有沒有辦法或他的朋友有沒
    有人可以幫我調海洛因。」、「我有說要買五百元的海洛因
    。」、「他上去我家，我們還沒有講到話，他接到一通電話
    就馬上下去了，也還沒有跟我說有沒有，也沒有拿東西給我
    ，他就下去了，後來我一直打電話沒有人接，他就沒有再上
    來了。」、「（問：剛你講說丙○○這個人不認識，你是人
    不認識還是名字不認識？）人跟名字我都不認識。」等語。
    證人乙○○偵查中則證稱：伊請被告丙○○帶伊去向被告甲○○拿毒品海洛因一千元，時間係在九十八年一月間，地點
    三重市○○街的麥當勞等語（見同上偵卷第七十八頁），本
    院審理中再證稱：「跟甲○○拿毒品這二次，一次是在五華
    街，一次在永福街附近，五華街這次有拿到毒品，我們當時
    是約在五華街麥當勞的路邊，當面拿一千元給他，拿多少重
    量的毒品我不知道，當時是我跟丙○○二個一起去的，這二
    次的日期我都忘記了。」等語，本院質之證人乙○○請再確
    認向甲○○購買毒品之時間，伊證稱應以偵查中所證為準等
    語，從上揭證人丁○○、乙○○之證詞，可知證人丁○○根
    本不認識被告丙○○，其購買毒品之聯絡及取交毒品對象均
    係被告甲○○，證人乙○○，亦指稱係向被告甲○○購買毒
    品，而被告甲○○在三重市○○街附近交付一千元海洛因之
    時間係在九十八年一月間，與附表編號二之犯罪時間亦不相
    符，是檢察官起訴事實載被告丙○○尋找買家及命被告甲○○送交而販賣毒品之情，即與上揭證人之證詞互不相合，被
    告甲○○之指證，顯有可疑之處。
  (三)被告甲○○於本院審理中就其為何會於警詢、偵查中指證被
    告丙○○販賣毒品時，供承：「當時是在警察局的時候警察
    誤導我說是丙○○陷害我賣毒品，我才說丙○○在賣毒品後
    來，警察不相信，我才改說我是幫丙○○送毒品的，其實當
    時我說的不是事實，丙○○根本沒有在賣毒品，我也沒有幫
    他送毒品」等語，偵查中檢察官向本院聲請羈押，訊問時再
    供稱：「（問：為何要與丙○○一起販賣毒品？）警察說叫
    我這樣做筆錄，說這樣比較沒有事情。」等語（見九十八年
    度聲羈字第一四六號卷第四頁），已經明確承認，在警詢、
    偵查中所證有關被告丙○○指使販賣毒品之內容，係因誤認
    遭被告丙○○出賣，始誣指而不實，除本院已核對證人丁○○、乙○○上揭證詞，指出被告甲○○之證詞，虛偽不實之
    處外；再核其證詞與查獲之事實，被告甲○○證稱：查獲當
    日係被告丙○○拿毒品予伊後，伊要上樓前即遭警方查獲，
    當時伊要向「苦瓜」收一萬二千元云云（綜上譯文），證人
    丁○○在偵查及本院審理中均一致證稱：伊係要請被告甲○○拿毒品海洛因五百元供解癮之用等語如前，被告甲○○查
    獲時身上扣得之毒品海洛因一包（淨重○．○七五公克）有
    扣案物品目錄表可按，此等重量之海洛因市價顯不值一萬二
    千元，被告甲○○指證，亦無法與查獲扣案毒品之數量互核
    一致，縱指含同時查獲之安非他命三包，然又與證人乙○○
    所證，找被告甲○○所欲購買之毒品僅有海洛因而有不合。
    本院雖因起訴書附表編號一、三部分，未載「買家」（檢察
    官認係販賣予姓名年籍不詳之人）資料，而無法查明被告甲○○此部分證詞之可信性，然被告甲○○既已經坦承其指證
    被告丙○○販賣毒品之內容係誣指，本院就能查證之部分亦
    查明，確有不實之處，其餘在無其他輔助證據足以證明所指
    為真實之情況下，此部分指證，亦無法使本院確信其為真實
    。
  (四)警員證人己○○、庚○○雖作證稱警詢之內容均係在合法詢
    問下，出於被告甲○○自由意志所為，然僅能證明該等證詞
    具有之證據能力，就內容是否真實，自不能以二人之證詞來
    證明；證人蔡盷宏雖在偵查中證稱：伊在網咖曾看過被告丙○○來找被告甲○○，伊有親眼看到彼在交易毒品，拿了一
    包不詳毒品、一千元，時間在九十八年，詳細月不清楚，地
    點在三重市○○路，另一次是在三重市○○街，二千元數量
    不清楚云云（見同上偵卷第一八○頁），此一證詞或係指證
    被告甲○○曾向被告丙○○購買毒品，惟所證欠缺購毒之時
    間、種類及重量，內容空洞欠缺具體，不知檢察官引為證明
    被告丙○○如附表何次販賣毒品犯行，實無足一駁。
四、綜上所述，本件公訴人舉出之證據，均無足資證明被告丙○○有公訴意旨所指之與被告甲○○共同販賣、運輸毒品罪行
    ，此外，復查又無其他積極事證足資證明被告丙○○確有上
    揭犯行，揆諸首揭說明，不能證明被告犯罪，應為無罪判決
    之諭知。
據上論斷，應依刑事訴訟法第三百零一條第一項，判決如主文。
本案經檢察官黃怡華到庭執行職務。
中    華    民    國    99    年    5     月    14    日
                  臺灣板橋地方法院刑事第十六庭
                          審判長法  官  王綽光
                                法  官  陳正昇
                                法  官  洪珮婷
以上正本證明與原本無異。
如不服本判決，應於判決送達後10日內敘明上訴理由，向本院提
出上訴狀 (應附繕本) ，上訴於臺灣高等法院。其未敘述上訴理
由者，應於上訴期間屆滿後20日內向本院補提理由書「切勿逕送
上級法院」。
                                書記官  許清秋
中    華    民    國    99    年    5     月    19    日
附表：
┌──┬────┬───────┬─────┬─────┐
│編號│時間    │地點          │毒品、代價│對象      │
├──┼────┼───────┼─────┼─────┤
│ 一 │98年2月 │臺北縣三重市三│二級毒品安│姓名年籍不│
│    │中旬    │和夜市        │非他命、新│詳        │
│    │        │              │台幣（下同│          │
│    │        │              │）1000元  │          │
├──┼────┼───────┼─────┼─────┤
│ 二 │98年2月 │臺北縣三重市五│一級毒品海│乙○○    │
│    │底      │華街附近      │洛因、1000│（原起訴書│
│    │        │              │元        │附表載為姓│
│    │        │              │          │名年籍不詳│
│    │        │              │          │)         │
├──┼────┼───────┼─────┼─────┤
│ 三 │98年2月 │臺北縣三重市力│二級毒品安│姓名年籍不│
│    │底、3月 │行路與大勇街口│非他命、35│詳        │
│    │初      │              │00元      │          │
├──┼────┼───────┼─────┼─────┤
│ 四 │98年3月9│臺北縣三重市永│一級毒品海│丁○○    │
│    │日      │福街135巷8號4 │洛因（原起│          │
│    │        │樓            │訴書附表誤│          │
│    │        │              │載為安非他│          │
│    │        │              │命）、500 │          │
│    │        │              │元，惟尚未│          │
│    │        │              │交付，即遭│          │
│    │        │              │逮捕      │          │
└──┴────┴───────┴─────┴─────┘

司法院資訊處製作；財團法人民間司法改革基金會備份。
